臺灣臺北地方法院民事判決　　　　　　　94年度簡上字第70號
上　訴　人　乙○○
被上訴人　　甲○○
上列當事人間請求返還押金等事件，上訴人對於中華民國93年12
月15日本院台北簡易庭93年度北簡字第30271號第一審判決提起
上訴，本院於中華民國94年4月19日言詞辯論終結，判決如下：
    主  文
上訴駁回。
第二審訴訟費用由上訴人負擔。
    事  實
甲、上訴人方面：
壹、聲明：
　一原判決不利於上訴人部分廢棄。
　二上廢棄部分被上訴人在第一審之訴駁回。
貳、陳述：除與原判決記載相同者，茲予引用外，補稱：
  一依兩造間所訂房屋租賃契約書（下稱系爭租約）第6條、第1
    7條約定，租賃期滿遷出時，承租人即被上訴人應將租賃房
    屋按照原狀遷空交還，所留置之任何傢俬，應視作廢棄物，
    任憑出租人即上訴人處理，否則出租人即上訴人得向承租人
    即被上訴人請求按照租金之5倍之違約金。上訴人於民國93
    年11月22日當庭點交予被上訴人枕頭2個、棉被套1件、床包
    1個，故被上訴人應依不當得利之法律關係，自93年8月1日
    起至93年11月22日止合計114日，按日給付上訴人新台幣（
    下同）200元之保管費，共計22,800元，另上訴人得請求被
    上訴人按日給付200元之違約金，共計22,800元，被上訴人
    請求上訴人返還之押租金經扣除上開金額後，上訴人已無須
    返還被上訴人任何金額。
  二系爭租賃房屋均為被上訴人單獨使用，並無其他人使用，此
    有被上訴人支付電費用戶繳費記錄報表及瓦斯費履歷(一)報表
    可稽，原審認被上訴人僅須就水、電及瓦斯等費用均負擔1/
    3，顯有不當。
  三退步言之，原審認定被上訴人應負擔電梯費用5,000元及其
    餘水電費用，足證被上訴人已違反系爭租約第3條約定，故
    上訴人得依系爭租約第12條約定，向被上訴人請求21,000元
    之1/3之違約金即7,000元；另被上訴人未依約搬空系爭租賃
    房屋，上訴人自行清潔相當於4,000元之勞動費用，亦應自
    本件被上訴人請求返還之押租金中扣除。
  四原審對於上訴人主張93年5月17日之瓦斯費946元誤載為90元
    ，亦有違誤。
、證據：除援用第一審所提證據外，補提相片、三軍總醫院附
    履歷(一)報表、水費繳費記錄報表、93年5月26日瓦斯費收據
    為證。
乙、被上訴人方面：
壹、聲明：上訴駁回。
貳、陳述：除與原判決記載相同者，茲予引用外，補稱：被上訴
    人於93年7月25日陸續將貴重物品及其他物品搬走，尚留下
    高級被單、枕具及床組、貂毛圍巾、貂皮皮帶、高級內衣，
    均遭被上訴人侵占，且被上訴人將上訴人所留下之書籍雜誌
    全部丟掉並清空房間，被上訴人與上訴人原約定於93年8 月
    1日交屋，但上訴人並未出現，押金亦未歸還。
、證據：除援用第一審所提證據外，補提台灣電力公司電費通
    知單及收據聯、台北自來水事處水費收據、大台北區瓦斯股
    份有限公司瓦斯費收據為證。
    理  由
一本件被上訴人起訴主張：伊於92年9月30日與上訴人簽訂系爭
  租約，向上訴人承租坐落台北市○○街92號6樓房屋之2號房間
  ，約定房租為每月14,000元，伊並交付租押保證金42,000元予
  上訴人。系爭租約本於93年5月31日到期，其後兩造同意被上
  訴人續租至同年7月31日，前述租押金經抵扣93年7月份房租
  14,000元後，尚餘28,000元，詎上訴人竟拒絕返還予伊，並侵
  占伊所有之高級被單床組1組、高級枕具床組1組、貂毛圍巾1
  條、貂毛皮帶1條及高級內衣2套，爰依系爭租約請求上訴人給
  付28,000元及自起訴狀繕本送達翌日即93年10月19日起至清償
  日止，按年息5%計算之利息；另依所有權之法律關係請求上訴
  人應將高級被單床組1組、高級枕具床組1組、貂毛圍巾1條、
  貂毛皮帶1條及高級內衣2套返還予伊（原審判命上訴人應給付
  被上訴人18,694元及法定遲延利息，並駁回被上訴人其餘之請
  求，被上訴人並未提起上訴而告確定）。
二上訴人則以：伊並未侵占高級被單床組1組、高級枕具床組1組
  、貂毛圍巾1條、貂毛皮帶1條及高級內衣2套，系爭押租金扣
  除93年7月份房租14,000元後，被上訴人尚欠伊10個月電梯管
  理費5,000元、水費1,189元、電費4,348元、瓦斯費2,254元（
  水電瓦斯費詳見附表），又被上訴人搬離時未清掃房間，應負
  擔清潔費4,000元，前述費用共計30,791元，應自租押金中抵
  扣。又被上訴人並未將租賃房屋按照原狀遷空交還，迄伊於93
  年11月22日當庭點交予被上訴人枕頭2個、棉被套1件、床包1
  個，被上訴人應依不當得利之法律關係，自93年8月1日起至93
  年11月22日止按日給付伊200元之保管費，共計22,800元，另
  應依系爭租約第6條、第17條約定，按日給付200元之違約金，
  共計22,800元。再者，被上訴人應負擔電梯費用5,000元及其
  餘水電費用，足證其已違反系爭租約第3條約定，故伊亦得依
  系爭租約第12條約定，向被上訴人請求違約金即7,000元；另
  被上訴人未依約搬空系爭租賃房屋，應負清潔費4,000元，亦
  應自本件被上訴人請求返還之押租金中扣除。被上訴人請求伊
  返還之押租金經扣除上開金額後，伊已無須返還被上訴人押租
  金等語，資為抗辯。
三被上訴人主張兩造於92年9月30日簽訂系爭租約，被上訴人向
  上訴人承租門牌號碼台北市○○街92號6樓房屋之2號房間，約
  定房租為每月14,000元，並交付租押金42,000元，系爭租約本
  於93年5月31日屆期，嗣兩造同意被上訴人續租至93年7月31日
  ，原租押金經扣抵93年7月份房租後，尚餘28,000元等事實，
  為上訴人所不爭執，並經被上訴人提出與其所述相符之系爭租
  約為證（見原審卷第8-10頁），自堪信為真實。
四被上訴人另主張上訴人應返還租押金28,000元，則為上訴人所
  否認，並以前詞置辯。經查：
  (一)上訴人辯稱被上訴人依系爭租約第3條約定，須負擔每月電
    梯管理費500元，10個月共5,000元，原審認其所辯為可採信
    ，應自本件被上訴人請求返還之押租金中扣除，被上訴人就
    此部分並未聲明不服。
  (二)上訴人另辯稱被上訴人於搬離時未清掃房間，應負擔清潔費
    4,000元云云，遭被上訴人否認。經查，上訴人自承其並未
    花費12,000元僱請他人清掃台北市○○街92號6樓房屋之全
    部房間（見原審卷第38頁），嗣雖提出房間照片及所謂證人
    之書面證言為證（見本院卷第31-34頁），然該等照片僅足
    照明系爭房屋遷空打掃後之情形，至所提證人書面證言並無
    證據能力，均難採為有利於上訴人之證據。上訴人既未舉證
    證明確曾代被上訴人清掃其所承租2號房間或支出清潔費
    12,00 0元，則其請求被上訴人負擔3分之1清潔費4,000元，
    即非有據。
  (三)上訴人又辯稱被上訴人應負擔自92年12月至93年8月1日之水
    費1,189元（如附表所示），業據其提出水費明細表（見原
    審卷第55頁）、收據（見原審卷第62、63、65、67、68頁）
    為證，被上訴人對上訴人自92年12月至93年8月1日共支付水
    費2,515元乙節並不爭執（見原審卷第71頁），惟主張其僅
    承租1間房間，只須負擔3分之1水費等語。經查，台北市○
    ○街92號6樓房屋共有3間房間，上訴人僅將其中2號房間分
    租予被上訴人等情，為兩造所不爭執（見原審卷第71頁），
    上訴人復無法提出其他證據證明兩造約定以實際承租人數分
    擔水電瓦斯費，足認被上訴人應負擔水電瓦斯費之比例為3
    分之1，是被上訴人應負擔水費為838元（2,515÷3=838.33
    ，元以下四捨五入）。
  (四)上訴人再辯稱被上訴人應負擔自92年11月10日至93年8月1日
    之電費4,348元（如附表所示），業據提出電費明細表（見
    原審卷第56頁）、收據（見原審卷第59-61頁、第66頁）為
    證，被上訴人對上訴人自92年11月10日至93年7月15日共支
    付電費7,979元等情並不爭執（見原審卷第71頁），然主張
    上訴人並未支付93年7月15日至同年8月1日之電費2,000元，
    且其承租1間房間，僅須負擔3分之1電費等語。經查，上訴
    人自承自93年7月15日至同年8月1日之電費2,000元為其自行
    預估，並未實際支付（見原審卷第71頁），且其無法提出收
    據證明已支付前述預估電費2,000元，又被上訴人應負擔水
    電瓦斯費之比例為3分之1，已如前述，是被上訴人應負擔電
    費為2,660元（7,979÷3=2659.67，元以下四捨五入）。
  (五)上訴人第辯稱被上訴人應負擔自92年11月14日至93年8月1日
    之瓦斯費2,254元（如附表所示），惟被上訴人予以否認。
    經查，依上訴人所提瓦斯費收據（見原審卷第66頁），可認
    定上訴人曾支付瓦斯費暨違約金共計2,424元，至上訴人所
    提出之瓦斯費報表（見原審卷第55頁），僅能證明台北市○
    ○街92號6樓房屋各期瓦斯費之數額，尚難據此認定該瓦斯
    費報表所列費用均由上訴人繳納，上訴人復無法提出其他證
    據證明其支付瓦斯費超過2,424元，參諸前述被上訴人應負
    擔水電瓦斯費之比例為3分之1，是被上訴人應負擔瓦斯費為
    808元（2,424÷3=808）。
  (六)上訴人復辯稱被上訴人並未於93年8月1日將租賃房屋按照原
    狀遷空交還，被上訴人應依不當得利之法律關係，自93年8
    月1日起至93年11月22日止按日給付伊200元之保管費共計22
    ,800 元，另應依系爭租約第6條、第17條約定，按日給付20
    0元之違約金共計22,800元云云。經查，系爭租約第6條約定
    ：「乙方（即被上訴人）於租期屆滿時，除經甲方（即上訴
    人）同意繼續出租外，應即日將租賃房屋誠心按照原狀遷空
    交還甲方，不得藉詞推諉或主張任何權利，如不即時遷讓交
    還房屋時，甲方每月得向乙方請求按照租金5倍之違約金至
    遷讓完了之日止．．．。」是上訴人依該條約定請求被上訴
    人給付違約金，須被上訴人有不即時遷讓交還房屋之情形始
    足當之。上訴人自承被上訴人依約於93年7月27日搬離分租
    房間，雙方約好於93年7月29日晚間8時在系爭房屋見面取回
    押租金，惟伊因有緊急事故而未於該日至原出租處，嗣於同
    年7月30日返還台北市○○街92號6樓打掃，預備於同年8月1
    日交屋予大房東（見原審卷第20頁），足見被上訴人於93年
    8月1日前即已遷讓交還系爭房屋，並無前開契約約定所指不
    即時遷讓交還房屋之情形，且兩造原約定於同年7月29日在
    系爭房屋交還押租金，係上訴人因自身有事未依時前往，亦
    非可歸責於被上訴人，且被上訴人縱有遺留傢俬、雜物等不
    搬者，依系爭租約第17條約定亦應視作廢物任憑上訴人處理
    ，要難認被上訴人有何違反租約第6條之處，是上訴人辯稱
    依系爭租約第6條約定，得請求被上訴人給付違約金，並無
    足採。至上訴人抗辯依不當得利之法律關係得請求上訴人給
    付其保管被上訴人之枕頭2個、棉被套1件、床包1個之保管
    費部分，姑不論依前揭系爭租約第17條約定，該等物品上訴
    人本得視作廢物處理，上訴人並無保管之責，且上訴人亦未
    舉證證明被上訴人因而受有利益致其受有損害，核與不當得
    利之要件並不相符，則上訴人辯稱保管費22,800元應自押租
    金中扣除云云，亦非可取。
  (七)上訴人末辯稱被上訴人既應負擔電梯費用5,000元及其餘水
    電費用，足證其已違反系爭租約第3條約定，故伊亦得依系
    爭租約第12條約定，向被上訴人請求違約金即7,000元云云
    。經查，系爭租約第12條係約定：「乙方（即被上訴人）若
    有違約情事，致損害甲方（即上訴人）之權益時，願聽從甲
    方賠償損害．．．。」惟系爭租約第3條僅約定租金不包含
    水電費及電梯管理費，則被上訴人即使有未給付水電費或電
    梯管理費，亦難認有違反租約之情事，且上訴人並未舉證證
    明其權益因而受有何損害，要與前開租約約定要件有間，其
    依該條約定謂上訴人應給付違約金，洵非有據。
  (八)從而，前開租押金28,000元經抵扣被上訴人應負擔電梯管理
    費5,000元、水費838元、電費2,660元、瓦斯費808元後，上
    訴人應返還租押金為18,694元（28,000-5,000-000-0,660-8
    08=18,694）。
五綜上所述，被上訴人依系爭租約請求上訴人返還押租金18,694
  元及自93年10月19日起至清償日止，按年息5%計算之利息，為
  有理由，應予准許，逾此部分所為之請求，則難認有據，應予
  駁回。原審判命上訴人如數給付，並依職權宣告假執行，於法
  並無不合。上訴意旨指摘原判決不當，求予廢棄改判，為無理
  由，應予駁回其上訴。
六又本件事證已臻明確，兩造其餘攻擊防禦方法及未經援用之證
  據，經本院斟酌後，認為均不足以影響本判決之結果，爰不一
  一論述，併此敘明。
據上論結，本件上訴為無理由，依民事訴訟法第436條之1第3項
、第449條第1項、第78條，判決如主文。
中　　華　　民　　國　　94　　年　　4 　　月　　29　　日
                  民事第四庭審判長法  官  周玫芳
                                  法  官  黃柄縉
                                  法  官  劉又菁
以上為正本係照原本作成
本判決不得上訴
中　　華　　民　　國　　94　　年　　4　 　月　　29　　日
                                  書記官  楊勝欽
